【裁判字號】    99,交聲,2366
【裁判日期】    991004
【裁判案由】    交管條例聲異
【裁判全文】
臺灣板橋地方法院交通事件裁定        99年度交聲字第2366號
原處分機關  交通部公路總局臺北區監理所
受處分人即
異  議  人  甲○○
上列受處分人因違反道路交通管理處罰條例案件，對於交通部公
路總局臺北區監理所民國九十九年七月七日所為之處分（原處分
案號：北監營裁字第裁40-C00000000號），聲明異議，本院裁定
如下：
    主  文
異議駁回。
    理  由
一、聲明異議意旨略以：受處分人即異議人甲○○於民國九十九
    年二月十一日上午十一時四十分許，駕駛車號MDE-361 號重
    型機車，行經臺北縣樹林市○○路與八德街口，因闖紅燈左
    轉遭員警認異議人駕車有「闖紅燈（大安路紅燈左轉八德街
    ）」之違規行為而攔停舉發，嗣被裁處新臺幣（下同）二千
    七百元並記違規點數三點。惟異議人否認上情，此乃因大安
    路人行道施工，拒馬置於馬路上，佔據左轉等待區，致使異
    議人基於安全考量下停於其他車輛後方，待大安路之燈號變
    為紅燈時，再行左轉八德街，並非直行通過，應無闖紅燈之
    違規行為。又異議人告知執勤員警上述路況情形，並非違規
    或未依規定左轉，詎員警竟置之不理，並於舉發通知單上僅
    寫闖紅燈（大安路八德街口），異議人復要求員警於其上加
    註是否未於待轉區等待左轉之違規，復又遭員警拒絕，並稱
    再說就再開一張未按規定左轉，所以異議人才拒絕於其上簽
    名。異議人係依規定兩段式左轉，舉發單位違法作不實之舉
    發，且未告知異議人於規定期間內到案提出說明，顯有失職
    之行為，嚴重損害異議人之權益。為此，請求鈞院將原處分
    撤銷云云。
二、原處分機關交通部公路總局臺北區監理所裁罰意旨略以：異
    議人於上揭時地駕駛上開機車，為臺北縣政府警察局樹林分
    局交通分隊執勤員警舉發「闖紅燈（大安路紅燈左轉八德街
    ）」之違規行為，經執勤員警填製北縣警交大字第C0000000
    0 號違反道路交通管理事件通知單（下稱舉發通知單）當場
    舉發，嗣舉發機關將本件舉發通知單移送聯移送本所處理。
    本件因異議人未到案繳納罰鍰或陳述意見。本所依上述證據
    資料，遂認異議人前開違規事實屬實，依道路交通管理處罰
    條例第五十三條第一項、第六十三條第一項第三款及違反道
    路交通管理事件統一裁罰基準表之相關規定，以北監營裁字
    第裁40-C00000000號違反道路交通管理事件裁決書（下稱裁
    決書）對異議人裁處罰鍰二千七百元，並記違規點數三點等
    語。
三、按汽車駕駛人，行經有燈光號誌管制之交岔路口闖紅燈者，
    處新臺幣一千八百元以上五千四百元以下罰鍰。又汽車駕駛
    人有第五十三條情形者，除依原條款處罰鍰外，並予記違規
    點數三點，道路交通管理處罰條例第五十三條第一項、第六
    十三條第一項第三款分別定有明文。
四、經查：
  (一)異議人於上揭時地駕駛上開機車為舉發機關執勤員警丙○○
    認定其有「闖紅燈（大安路紅燈左轉八德街）」之違規行為
    ，經舉發機關執勤員警丙○○填製本件舉發通知單當場舉發
    ，惟異議人當場拒簽、拒收，嗣舉發機關將本件舉發通知單
    移送聯移送原處分機關處理。原處分機關仍認定異議人駕車
    有前開違規行為而對之予以裁處罰鍰二千七百元，並記違規
    點數三點之事實，為異議人與原處分機關所不爭執，並有本
    件舉發通知單、裁決書、移送書各一份在卷可參，是此部分
    之事實自堪認定。
  (二)異議人雖矢口否認有駕車闖紅燈（大安路紅燈左轉八德街）
    之違規行為，並以前揭情詞置辯。然查，據證人即本件舉發
    機關執勤員警丙○○於本院訊問中結證稱：九十九年二月十
    一日，我與另一員警乙○○值交通稽查勤務，時間為上午十
    一時至下午一時，於大安路與八德街口檳榔攤那邊值勤，距
    離違規路口約五十公尺。當時大安路口已經變為紅燈，八德
    街的號誌變成綠燈，異議人騎乘的是150 c.c.的重型機車，
    從大安路口直接左轉到八德街上，我就鳴笛及揮指揮棒請他
    路邊停靠，我們有錄影畫面，那邊是T 字型路口，當時路邊
    人行道在維修，雖然有異議人所說待轉區附近格子不足，但
    還是有待轉區○○○○○段式轉的話，應該要先騎到待轉格
    等待，等到綠燈才能直行，如果格子已經被停滿，我們會依
    據實際狀況來決定停在格子外開過來的車輛是否有處罰情形
    。當時我身穿制服並請異議人提出證件，但異議人沒有拿出
    ，並質疑我的態度不好，我就再跟他說一次，請他拿出證件
    駕照，之後他有出示證件給我，我就開始依據他的違規行為
    開單，異議人即開始陳述他的個人意見，我開完單後問他是
    否簽收，他沒有表示簽收的意思，我告知他三次，他還是沒
    有要簽名的意思，我再問他是否收受紅單，因此我於單子註
    記當事人拒簽，當場我也有跟他說應於三十日內要到臺北區
    監理所。告知應到案處所是那位學長乙○○說的，我有再重
    複等語明確（參見本院卷九十九年八月九日訊問筆錄第二—
    三頁），核與另一在場執勤員警即證人乙○○於本院訊問中
    結證述：我記得當天異議人有說「舉發員警不能開闖紅燈，
    而是要開未依兩段左轉」，我們就跟他解釋兩者法條不同，
    但異議人不能接受，他堅持要註記是兩段式左轉，如果不寫
    ，他就不簽名，但我們沒有註記，因為是不同法條。當時異
    議人拒絕簽收，我們有告知他應該到案的時間、處所，但具
    體說什麼因為時間比較久我忘記了，我們有告知三次，並問
    異議人是否要簽、收，但他一直說我們要註記他才要簽收，
    後來他還是沒有收。我記得我和顏郁稜兩個都有告知，至於
    誰先誰後告知，我沒有印象等語大致相符（參見本院卷九十
    九年八月十八日訊問筆錄第二—三頁），證人丙○○並提出
    違規當時攝影翻拍照片四張及事後拍攝該違規路口之現狀照
    片六張以佐。衡情而論，證人丙○○、乙○○於本件事發當
    時均係臺北縣政府警察局樹林分局交通分隊員警，該時又係
    職司交通稽查勤務，且與異議人間素昧平生又無怨懟，當無
    甘冒偽證罪責，故為編織不實舉發之原因及理由存在，且考
    量交通違規行為又多屬迅速、稍縱即逝及不可回復等特性，
    舉發機關或原處分機關若能提出更多之法定證據方法，例如
    人證、書證、物證等證據資料以供司法審查之交通法庭加以
    判斷該交通違規行為之存否，自屬允當，惟若因上述交通違
    規行為特性而無法提供更多相關之書證、物證時，則舉發員
    警於司法審查之訴訟程序上立於證人之地位而證述其當時親
    身目擊及見聞之交通違規行為經過，亦屬於法定證據方法之
    一之人證證述，於法亦不有違，至於舉發員警立於證人之地
    位所為之證述是否可採，此乃交通法庭依經驗及論理法則判
    斷其證明力為何而得否採擇之心證層次，斷不可以舉發員警
    作為證人之所述，因不可能反於其先前所為舉發或遽謂其有
    績效壓力或獎金激勵而認均不可採，而全盤否定其立於證人
    地位所為之陳述。是本件復經本院當庭會同異議人及證人丙
    ○○勘驗本件事發現場監視器錄影畫面光碟內容結果認：錄
    音畫面全長約十七分，錄影於二分十五秒許，異議人車輛在
    螢幕上右側開始出現，是行駛於大安路外側車道，繼續行駛
    中，該路口當時紅綠燈變換情形於二分五秒時八德街路口變
    為綠燈，大安路口變為紅燈，約進行於二分九秒後停等於該
    路口T 字型之機車、藍色轎車等車輛均直行八德街上，於螢
    幕所示之T 型路口處已無其他車輛停等再直行，於異議人前
    方行進之紅色機車約在二分七秒出現於螢幕上，繼續行進且
    闖紅燈左轉，並未停等於停等區內，至於此時畫面出現一輛
    車號6T-2617 號小客車並非自停等區駛來一節，此有本院卷
    九十九年八月九日訊問筆錄一份在卷可考。準此可認，本件
    事發當時縱該路口之大安路人行道及週邊道路有因施工故拒
    馬佔據兩段式轉彎之機車待轉區部分區域，惟異議人所駕機
    車根本從未在該機車待轉區處其內或附近停止等待，亦根本
    非如其所辯在該路口紅路燈停止線前之右側路邊等待，其自
    始自終即係從該大安路段疾駛而來，並在該路口已變換紅燈
    長達十餘秒後，仍直接自該路口闖紅燈違規左轉行駛而來，
    此情顯與證人丙○○、乙○○前揭證述相符一致，故舉發員
    警丙○○、乙○○於本院訊問中既已居於證人之地位具結陳
    述其所親身目擊及見聞本件異議人於上揭時地駕駛上開機車
    行經大安路與八德街口之有燈光號誌管制之交岔路口闖紅燈
    左轉之違規事實，且其二人所述又核與上述錄影等證據資料
    所顯示之客觀情狀相符一致，當可認其二人所述並無任何可
    能有造假、虛捏或誣陷之不可信情事，故認其二人所述自足
    以擔保該證詞之憑信性，是證人丙○○、乙○○之前述證述
    ，均屬可採。是異議人此部分所辯：因大安路人行道施工，
    拒馬置於馬路上，佔據左轉等待區，致使異議人基於安全考
    量下停於其他車輛後方，待大安路之燈號變為紅燈時，再行
    左轉八德街，並非直行通過，應無闖紅燈之違規行為云云，
    無非係欲藉事發當時該路段施工之情作為寄望推諉卸責之詞
    ，顯然不可採信。
  (三)又有關車輛面對紅燈時仍逕予穿越路口至銜接路段，含左轉
    、直行、迴轉及右轉（依箭頭綠燈允許行駛者除外），此均
    應視為闖紅燈之行為，亦為交通部八十二年四月二十二日交
    路（82）字第009811號函釋內容同為此旨，另僅「紅燈右轉
    」因其嚴重性未若闖紅燈直行、左轉彎或迴轉者，故立法者
    乃於九十四年十二月二十八日修正道路交通管理處罰條例第
    五十三條規定，亦即增列同條第二項另為較為輕度罰鍰上下
    限範圍規定，嗣於九十五年七月一日起施行至今。綜上，異
    議人確有於上揭時地駕駛上開機車行經有燈光號誌管制之交
    岔路口闖紅燈左轉之情，已如前述，而此一情形在法律解釋
    上自等同於「闖紅燈」之違規行為，是異議人駕車確該當於
    「闖紅燈」違規行為之構成要件，應可認定。
  (四)復按行為人經當場舉發者，應填記駕駛人或行為人姓名、性
    別、出生年月日、地址、身分證統一編號及車主姓名、地址
    、車牌號碼、車輛種類。被查獲之駕駛人或行為人為受處分
    人時，應於填記通知單後將通知聯交付該駕駛人或行為人簽
    名或蓋章收受之；拒絕簽章者，仍應將通知聯交付該駕駛人
    或行為人收受，並記明其事由及交付之時間；拒絕收受者，
    應告知其應到案時間及處所，並記明事由與告知事項，視為
    已收受，違反道路交通管理事件統一裁罰基準及處理細則第
    十一條第一項第一款定有明文。查本件異議人有駕車闖紅燈
    之違規行為而為警當場攔停舉發，且本院採信證人丙○○、
    乙○○二人前述證述，理由已如前述，又對照卷附之本件舉
    發通知單移送聯上所記載之事項「拒簽收」及「已通知駕駛
    人應到案處所及時間」一節，此有本件舉發通知單移送聯一
    紙在卷可憑，堪認證人丙○○於製單舉發之際，雖異議人拒
    簽拒收本件舉發通知單，惟證人丙○○、乙○○仍有依上述
    法定程序除於本件舉發通知單上記載「拒簽收」及「已通知
    駕駛人應到案處所及時間」等事由，並有告知異議人應到案
    時間及處所，則其所為之本件舉發，於程序上尚難認有何瑕
    疵可言，則依上述規定，視為異議人已收受本件舉發通知單
    ，而生擬制送達之效力（臺灣高等法院九十三年度交抗字第
    三二０號交通事件裁定意旨可資參照），是異議人就此部分
    所辯：舉發單位違法作不實之舉發，且未告知異議人於規定
    期間內到案提出說明，顯有失職之行為云云，均無非係其個
    人為求推諉圖卸之詞，不足採信。
五、綜上所述，足認異議人前揭所辯，要屬事後推諉卸責之詞，
    殊無可採。從而，本件異議人駕車闖紅燈之違規事實事證已
    臻明確，原處分機關依道路交通管理處罰條例第五十三條第
    一項、第六十三條第一項第三款及違反道路交通管理事件統
    一裁罰基準表之相關規定，對異議人裁處罰鍰二千七百元，
    並記違規點數三點，核無違誤。是異議人之聲明異議為無理
    由，應予駁回。
據上論斷，應依道路交通管理處罰條例第八十七條第二項，道路
交通案件處理辦法第十九條，裁定如主文。
中    華    民    國    99    年    10    月    4     日
                  交通法庭    法  官  林家賢
如不服本裁定，應於裁定送達後五日內，向本院提出抗告狀（應
附繕本），抗告於臺灣高等法院。
                              書記官  許清秋
中    華    民    國    99    年    10    月    5     日

司法院資訊處製作；財團法人民間司法改革基金會備份。
